【裁判字號】    98,重訴,90
【裁判日期】    980213
【裁判案由】    損害賠償
【裁判全文】
臺灣臺中地方法院民事裁定              98年度重訴字第90號
原      告  戊○○
            丁○○○
上列二人
訴訟代理人  陳益軒    律師
被      告  甲○○    住臺中市.
訴訟代理人  阮春龍    律師
被      告  乙○○    住臺中市.
上列原告與被告間請求損害賠償事件，本院裁定如下：
    主    文
原告之訴及假執行之聲請均駁回。
訴訟費用由原告負擔。
    理    由
一、按原告之訴有起訴不合程式或不備其他要件者，法院應以裁
    定駁回之，民事訴訟法第249條第1項第6款定有明文。次按
    刑事訴訟法第487條第1項所定附帶民事訴訟之對象，除刑事
    被告外，固兼及於依民法負賠償責任之人。惟該條項所稱之
    「依民法負賠償責任之人」，係指該刑事案件中依民法規定
    應負賠償責任之人而言。故附帶民事訴訟之原告所主張之共
    同加害人，必以在刑事訴訟程序中經認定係共同侵權行為之
    人，始得謂為依民法負賠償責任之人，否則對之提起是項附
    帶民事訴訟，即難謂為合法（最高法院87年度台抗字第27 8
    號）。亦即附帶民事訴訟，係因犯罪而受損害之人，為請求
    回復其損害，於刑事訴訟程序附帶提起之民事訴訟，提起是
    項訴訟，自須限於被訴之犯罪事實侵害其私權，致生損害者
    ，始得為之。換言之，附帶民事訴訟之提起，必以刑事訴訟
    程序之存在為前提，若刑事訴訟未經提起公訴或自訴，或非
    刑事訴訟程序認定之犯罪事實侵害其私權，縱因同一事故而
    受有損害，亦不得對於應負賠償責任之人，提起附帶民事訴
    訟（最高法院91年度台抗字第306號）。且此項限制，於該
    附帶民事訴訟經刑事法院依同法第504條第1項規定以裁定移
    送同院民事庭後，亦有其適用，而屬民事訴訟法第249條第1
    項第6款所謂起訴不備其他要件。
二、本件原告係以被告甲○○、乙○○與共同被告丙○○（另行
    審結）就被告丙○○被訴酒後已達不能安全駕駛動力交通工
    具程度，而仍於97年6月7日下午4時30分許，騎乘車牌號碼
    JZ9-382號重型機車上路，經臺中市○○街沿華美街往公正
    路方向行駛，於同日下午5時2分許行經華美街與公益路交岔
    路口時，竟未依該處紅燈停車號誌指示，闖越該路口（闖紅
    燈）；適被告甲○○駕駛車牌號碼5169-SB號自用小客車及
    被告乙○○騎乘車牌號碼G53-058號重型機車經臺中市○○○路沿公益路往中美街方向行駛，因共同被告丙○○闖越紅
    燈，不慎撞擊被告甲○○所駕駛上揭自用小客車之左前方，
    被告甲○○為閃避丙○○之機車，因而煞車往右偏駛，致與
    同向行駛外車道之被告乙○○所騎乘之機車左後方發生擦撞
    ；被告乙○○之機車因而失控，向路旁滑行，致撞及同向行
    走於該路口欲過馬路之原告2人，致原告受有傷害之肇事行
    為，原告認被告甲○○、乙○○有共同過失，所為同係造成
    原告損害之原因，應與共同被告丙○○負侵權行為之連帶損
    害賠償責任等語，而於本院刑事庭97年度交易字第592號公
    共危險案件提起附帶民事訴訟（97年度交附民字第295號）
    。然查，被告甲○○、乙○○並未於本院97年度交易字第59
    2號公共危險案件之刑事訴訟被提起公訴，或經刑事訴訟程
    序中經認定係共犯而為共同侵權行為之人或系爭交通事故有
    過失之共同加害人，自難謂被告甲○○、乙○○係該案件依
    民法負賠償責任之人，有該案起訴書（臺灣臺中地方法院檢
    察署97年度偵字第14343號）及判決書（97年度交易字第592
    號）在卷可稽，並經本院調取該案卷宗核閱屬實。且原告雖
    主張被告甲○○、乙○○係該交通事故有過失之共同加害人
    ，並以被告甲○○、乙○○所涉過失傷害部分，由臺灣臺中
    地方法院檢察署檢察官偵查中，而認被告甲○○、乙○○為
    共同侵權行為人等語；惟查原告雖對被告甲○○、乙○○提
    出告訴，然已經檢察官為不起訴處分確定，有臺灣臺中地方
    法院檢察署檢察官97年度偵字第21681號不起訴處分書及臺
    灣高等法院臺中分院檢察署97年度上聲議字第1989號處分書
    在卷可稽，是原告主張前情，自非可採。從而，原告主張被
    告甲○○、乙○○為系爭交通事故之共同加害人，而應與被
    告丙○○負侵權行為之連帶損害賠償責任等情，顯非刑事訴
    訟程序認定之犯罪事實侵害其私權所生之損害，依前揭法律
    規定及最高法院判決意旨，原告自不得於本院前揭刑事訴訟
    程序對被告甲○○、乙○○提起附帶民事訴訟。退而言之，
    縱認被告甲○○、乙○○就系爭交通事故之肇事確有過失，
    原告之損害，亦僅係因同一事故而受有損害，被告甲○○、
    乙○○仍非前揭刑事訴訟已經提起公訴或自訴之人，且非該
    刑事訴訟程序認定之犯罪事實侵害原告私權，而應負賠償責
    任之人，蓋該刑事訴訟程序認定之犯罪事實係共同被告丙○○之犯罪事實，而非被告甲○○、乙○○之犯罪事實，原告
    亦不得於該刑事訴訟程序對之提起附帶民事訴訟。原告於前
    揭刑事訴訟程序提起附帶民事訴訟，依刑事訴訟法第502條
    第1項規定，原即應判決駁回原告之訴，乃刑事法院疏於注
    意，將此本應以判決駁回之訴，以裁定移送於本院，本院自
    仍應適用民事訴訟法第249條第1項第6款規定，以裁定駁回
    原告之訴。且原告之訴既經駁回，其假執行之聲請亦失所附
    麗，應併予駁回。
三、依民事訴訟法第249條第1項第6款、第95條、第78條，裁定
    如主文。
中    華    民    國    98    年    2     月    13    日
                  民事第三庭    法  官  林源森
以上正本證明與原本無異。
如不服本裁定，應於送達後10日內向本院提出抗告狀（須附繕本
），並繳納新臺幣1,000元之裁判費。
中    華    民    國    98    年    2     月    13    日
                                書記官  黃士益


司法院資訊處製作；財團法人民間司法改革基金會備份。
